【裁判字號】    99,再易,41
【裁判日期】    991123
【裁判案由】    侵權行為損害賠償
【裁判全文】
臺灣高等法院高雄分院民事判決          99年度再易字第41號
再審原告    施舜源
            林向津
            徐譽真
            沈森添
再審被告    張慧康
上列當事人間請求侵權行為損害賠償事件，再審原告對於民國99
年9 月23日本院99年度上易字第194 號確定判決提起再審，本院
判決如下：
    主  文
再審之訴駁回。
再審訴訟費用由再審原告負擔。
    事實及理由
一、再審原告主張：鈞院99年度上易字第194 號確定判決（下稱
    原確定判決）認定伊等有侵害再審被告之名譽，而判命伊等
    應分別賠償。然再審原告施舜源係依公寓大廈管理條例第29
    條第2 項及第38條第2 項規定，將訴訟事件之起訴狀以公告
    方式處理，屬依法令之執行職務行為，主觀上並無侵權之故
    意，原確定判決未適用上開條文，應有適用法規錯誤之情事
    。又原確定判決採證人洪瓊紅之證言為認定再原審原告林向
    津、徐譽真、沈森添（下稱林向津等）有侵權情事之依據，
    係以洪瓊紅與兩造間並無利害關係，然洪瓊紅與再審被告為
    同一教會之教友，且原確定判決所援用之具結聲明書並非洪
    瓊紅所書寫，況原確定判決就證人鄭金美及施舜源所為有利
    於林向津等之證言，亦未說明不足採之理由，且再審被告偽
    造會議記錄而冒領事務費及出席費，業經判決確定，林向津
    等就此可受公評之事為適當之評論，亦難認有侵權情事，原
    確定判決即有採證不符證據及經驗法則與判決理由、主文矛
    盾之違誤。爰依民事訴訟法第496 條第1 項第1 款、第2 款
    規定，提起本件再審之訴，並聲明求為將原確定判決不利於
    再審原告部分廢棄，並駁回再審被告在前審上訴之判決。
二、再審被告則以：證人洪瓊紅確係依其親自見聞之內容為陳述
    ，且與事實相符，再審原告對其所提出之偽證告訴，業經檢
    察官為不起訴處分。另再審原告對伊提起之誣告告訴，亦經
    檢官為不起訴處分，再審原告確有侵權情事，已甚明確等語
    。
三、經查，本件再審原告係依民事訴訟法第496 條第1 項第1 款
    之適用法規顯有錯誤及第2 款判決理由與主文顯有矛盾為再
    審理由。然查：
  (一)原確定判決雖認定施舜源在起訴狀內所述再審被告有提領管
    理基金，以發給事務費及出席費之名義，而領走不當得利41
    ,500元之事實，係屬真實，並無侵權情事。但認定施舜源於
    公告起訴狀內容時，並未將涉及再審被告隱私之身分證字號
    等與起訴內容並無關聯之資料予以除去部分，且此部分資料
    亦與大樓管理之公共事務性質無關，自屬侵害再審被告之隱
    私權。就此項認定而言，並未否認施舜源得依上開公寓大廈
    管理條例之規定公告起訴狀之內容，但公告之內容則認仍應
    就涉及隱私權部分為適當之處理，而施舜源於公告起訴狀時
    既未為此項處理，應可認有侵權情事，此部分既與施舜源依
    管理委員會主任委員身分代表管委會執行職務之行為不相衝
    突，且應屬執行職務時應加以注意之事項，自不得以係執行
    職務而為免責之論據，施舜源據以主張原確定判決未適用上
    開公寓大廈管理條例之規定而有適用法規顯有錯誤之再審事
    由，即屬誤解而不足採。
  (二)又原確定判決認定林向津等有侵權情事，係就證人洪瓊紅之
    證言與林向津等之答辯並證人施舜源、鄭金美之證言等證據
    方法，經斟酌該等證據證明力後所為取捨之結果，屬法院得
    依職權審酌之事項，而此項斟酌結果，參酌兩造均不否認洪
    瓊紅當時確屬在場並親自見聞，及洪瓊紅證言之內容係聽聞
    林向津等當時之陳述內容，經核並無任何違反常情或經驗法
    則之處，則林向津等主張有採證違反證據及經驗法則，即屬
    無據。至林向津等所稱具結聲明書並非洪瓊紅所書寫部分，
    並未經法院或檢察署在相關訴訟案件中認定非其製作，且此
    項具結聲明書之內容亦與洪瓊紅證述之內容大致相符，則林
    向津等部分所述，本院亦難採為有利之認定。
  (三)至再審原告所稱原確定判決有理由與主文矛盾部分，依最高
    法院80年台再字第130 號判例意旨，此條款係指判決之理由
    認定有理由或無理由，而主文則為相反之諭示而言。但本件
    原確定判決並無此情事，則再審原告據以主張，即屬誤解而
    不足採。另原確定判決就證人鄭金美之身分雖有誤載之情事
    ，但並不影響認定事實之基礎，亦與再審事由無涉，均併予
    說明。
  (四)依上所述，本件再審原告所稱原確定判決有適用法規顯有錯
    誤及判決理由與主文矛盾之情事，並不足採。從而，其提起
    本件再審之訴，顯無理由，爰不經言詞辯論，逕以判決駁回
    之。
四、據上論結：本件再審之訴為顯無理由，依民事訴訟法第502
    條第2 項、第78條、第85條第1項前段，判決如主文。
中    華    民    國    99    年    11    月    23    日
                            民事第五庭
                                審判長法官  黃金石
                                法      官  林健彥
                                法      官  林紀元
以上正本證明與原本無異。
本件不得上訴。
中    華    民    國    99    年    11    月    25    日
                                書  記  官  吳華榮

司法院資訊處製作；財團法人民間司法改革基金會備份。
